臺灣高等法院刑事判決
109年度上訴字第70號
上  訴  人  
即  被  告  王昱仁  


                    （現於法務部○○○○○○○○○○○執行中）
上列上訴人即被告因違反毒品危害防制條例案件，不服臺灣新北
地方法院108年度審訴字第1627號，中華民國108年10月28日第一
審判決（起訴案號：臺灣新北地方檢察署108年度毒偵字第2950
號），提起上訴，本院判決如下：
    主  文
上訴駁回。
    事  實
一、王昱仁基於施用第一級毒品之犯意，於民國108年3月13日20
    時許，在新北市○○區○○路000○0號4樓住處，以將第一級毒品
    海洛因粉末摻水稀釋，再以針筒注射之方式，施用第一級毒
    品海洛因1次。嗣於翌（14）日7時30分許，警方因偵辦毒品
    案件，前往王昱仁上開住處查緝，王昱仁即於警方知悉其施
    用第一級毒品之犯罪前，自願同意受搜索，並於員警執行搜
    索前，自行從房間抽屜內取出使用過之注射針筒1支交予警
    方，嗣亦配合接受採尿及於警詢時坦承施用第一級毒品海洛
    因犯行，自首而接受裁判。
二、案經新北市政府警察局海山分局報告臺灣新北地方檢察署檢
    察官偵查起訴。
    理  由
壹、證據能力
    本判決所引用憑以認定被告犯罪事實之非供述證據，核無違
    反法定程序取得之情，依刑事訴訟法第158條之4反面解釋，
    均有證據能力。
貳、實體部分
一、認定犯罪事實所憑之證據及理由：
　㈠上開犯罪事實，業據上訴人即被告王昱仁坦承不諱（見本院
    卷第64頁），並有自願受搜索同意書、新北市政府警察局海
    山分局搜索扣押筆錄及扣押物品目錄表、扣押物品收據、現
    場暨扣案物照片在卷可稽（見毒偵字第2950號卷第7至11頁
    、第17頁），且其為警查獲後所排放採集之尿液，經送檢驗
    結果確呈現嗎啡及可待因陽性反應，有新北市政府警察局
　　海山分局檢體採證同意書、受採集尿液檢體人姓名及檢體編
    號對照表、台灣檢驗科技股份有限公司濫用藥物檢驗報告附
    卷可按（見同偵卷第14至16頁），此外復有使用過之注射針
    筒1支扣案可資佐證，足認被告前揭具任意性之自白，確與
    事實相符。
　㈡按毒品危害防制條例於92年7月9日修正公布，並自93年1月9
    日施行，其中第20條、第23條將施用毒品之刑事處遇程序，
    區分為「初犯」及「5年內再犯」、「5年後再犯」；亦即，
    犯同條例第10條之罪者，檢察官應聲請法院裁定，令被告入
    勒戒處所觀察、勒戒，其期間不得逾2月，同條例第20條第1
    項定有明文。又依同條例第20條第2項規定為觀察、勒戒或
    強制戒治執行完畢釋放後，5年後再犯第10條之罪者，適用
    本條前2項規定；觀察、勒戒或強制戒治執行完畢釋放後，5
    年內再犯第10條之罪者，檢察官應依法追訴，同條例第20條
    第3項、第23條第2項則分別定有明文。觀諸其立法理由之說
    明：「初犯」，經觀察、勒戒或強制戒治後，應為不起訴處
    分或不付審理之裁定；經觀察、勒戒或強制戒治執行完畢釋
    放後，「5年內再犯」者，因其再犯率甚高，原實施之觀察
    、勒戒及強制戒治既已無法收其實效，爰依法追訴或裁定交
    付審理。至於經觀察、勒戒或強制戒治執行完畢釋放後，「
    5年後再犯」者，前所實施之觀察、勒戒或強制戒治已足以
    遮斷其施用毒品之毒癮，為期自新及協助其斷除毒癮，仍適
    用「初犯」規定，先經觀察、勒戒或強制戒治之程序。從而
    ，依修正後之規定，僅限於「初犯」及「5年後再犯」2種情
    形，始應先經觀察、勒戒或強制戒治程序。倘被告於5年內
    已再犯，經依法追訴處罰，縱其第3次（或第3次以上）再度
    施用毒品之時間，在初犯或前次再犯經觀察、勒戒或強制戒
    治執行完畢釋放5年以後，已不合於「5年後再犯」之規定，
    且因已於「5年內再犯」，顯見其再犯率甚高，原實施觀察
    、勒戒或強制戒治，已無法收其實效，即應依同條例第10條
    處罰（最高法院95年度第7次暨97年度第5次刑事庭會議決議
    意旨足資參照）。查被告前因施用毒品案件，經臺灣臺北地
    方法院以96年度毒聲字第355號裁定送觀察、勒戒後，認有
    繼續施用毒品傾向，復經同法院以97年度毒聲字第69號裁定
    令入戒治處所施以強制戒治，於97年11月24日因停止戒治處
    分出所，並經臺灣臺北地方檢察署檢察官以98年度戒毒偵字
    第99號為不起訴處分確定，又於上開強制戒治執行完畢5年
    內，因施用毒品案件，經原審法院以99年度訴字第3221號判
    決判處有期徒刑8月確定，有本院被告前案紀錄表在卷可憑
    。揆諸上揭說明，被告於本案施用毒品之犯行，並非「初犯
    」及「5年後再犯」而應先經觀察、勒戒或強制戒治程序之
    情形，無毒品危害防制條例第20條第3項之適用，依法自應
    逕予追訴處罰。
　㈢綜上，本案事證明確，被告犯行堪以認定，應依法論科。
二、論罪：
　㈠海洛因係屬毒品危害防制條例第2條第2項第1款所規定之第一
    級毒品，是核被告所為，係犯毒品危害防制條例第10條第1
    項之施用第一級毒品罪。被告持有第一級毒品進而施用，其
    持有之低度行為，為施用之高度行為所吸收，不另論罪。
　㈡被告前因施用毒品案件，經原審法院以105年度審訴字第79號
    判決判處有期徒刑8月確定；復因施用毒品案件，經同院以1
    05年度審訴字第461號判決判處有期徒刑8月確定。上開2罪
    經同院以105年度聲字第4214號裁定應執行有期徒刑1年2月
    確定，於106年9月18日縮刑期滿執行完畢出監，有本院被告
    前案紀錄表存卷可考，其於受有期徒刑之執行完畢後，5年
    以內故意再犯本案有期徒刑以上之罪，為累犯，依司法院釋
    字第775號解釋所示，為避免發生罪刑不相當之情形，法院
    就該個案依該解釋意旨，裁量是否加重最低本刑；考量被告
    上開構成累犯之犯罪紀錄，與本案犯行之罪名、犯罪類型完
    全相同，甫於前案入監執行完畢後1年餘又再犯本案，足見
    被告對刑罰之反應力薄弱，認適用刑法第47條累犯加重之規
    定並無罪刑不相當之情事，爰依刑法第47條第1項規定，加
    重其刑。
　㈢按對於未發覺之罪自首而受裁判者，得減輕其刑，刑法第62
    條前段定有明文。所謂發覺，固非以有偵查犯罪權之機關或
    人員確知其人犯罪無誤為必要，而於對其發生嫌疑時，即得
    謂為已發覺；但此項對犯人之嫌疑，仍須有確切之根據得為
    合理之可疑者，始足當之，若單純主觀上之懷疑，要不得謂
    已發生嫌疑。查本案雖為警方至被告住處查緝毒品案件，然
    員警此時並無確切根據而合理懷疑被告有本案施用毒品犯行
    ，被告同意員警對其搜索，並於員警執行搜索前，主動自其
    房間抽屜中取出使用過之注射針筒1支交由警方扣案，嗣亦
    同意配合採尿及於警詢時坦承施用海洛因毒品犯行，此有被
    告108年3月14日之警詢筆錄、自願受搜索同意書在卷可稽，
    合於自首要件，依刑法第62條前段規定減輕其刑。被告分別
    有上開加重及減輕事由，依法先加後減之。
三、駁回上訴之理由：
　㈠原審經審理之結果，以被告就檢察官起訴之犯罪事實為有罪
    之陳述，裁定改依簡式審判程序審理，適用毒品危害防制條
    例第10條第1項、刑法第47條第1項、第62條前段等規定，並
    以行為人之責任為基礎，審酌被告施用第一級毒品行為對於
    自身危害程度非輕，對社會風氣、治安亦有潛在之相當危害
    ，且其經觀察、勒戒及強制戒治執行完畢後仍未能把握機會
    戒除施用毒品之惡習，又多次因施用毒品案件經法院判刑確
    定，並再犯本件施用毒品犯行，顯見其對毒品有相當之依賴
    性，自我克制能力薄弱，惟其本質仍屬自殘行為，反社會性
    之程度較低，兼衡其智識程度、生活狀況，並審酌其犯罪動
    機、目的、犯後坦認犯行等一切情狀，量處有期徒刑8月，
    復就被告所有供本案犯罪所用之注射針筒1支，依刑法第38
    條第2項前段規定宣告沒收。經核其認事用法並無違誤，量
    刑亦屬妥適。
　㈡被告上訴意旨略以：被告合於自首條件，原審法院判決之刑
    期輕重不符合比例原則，懇請審酌被告坦承犯行、態度良好
    、具有悔意，予以從輕量刑等語。然原審判決已以被告合於
    自首要件予以減刑，並已就被告犯後坦承犯行、犯罪之動機
    、目的、手段、情節、被告之智識程度等刑法第57條各款情
    形予以衡量審酌，其本於事實審之裁量職權所為之量刑，並
    無過重不當，或有何違反比例原則、罪刑相當原則之情形，
    被告請求再予減輕，並非有理。綜上，本件被告上訴為無理
    由，應予駁回上訴。　
據上論斷，應依刑事訴訟法第368條，判決如主文。
本案經檢察官許智鈞提起公訴，檢察官侯千姬到庭執行職務。
中　　華　　民　　國　　109 　年　　2 　　月　　27　　日
              　  刑事第九庭審判長法　官　潘翠雪
　　　　　　　　　　　　　　　　　法　官  陳俞婷
　　　　　　　　　　　　　　　　　法　官  林庚棟
以上正本證明與原本無異。
如不服本判決，應於收受送達後20日內向本院提出上訴書狀，其
未敘述上訴之理由者並得於提起上訴後20日內向本院補提理由書
（均須按他造當事人之人數附繕本）。「切勿逕送上級法院」。
                                　書記官  彭威翔
中　　華　　民　　國　　109 　年　　2 　　月　　27　　日
附錄本案論罪科刑法條全文
毒品危害防制條例第10條：
施用第一級毒品者，處6月以上5年以下有期徒刑。
施用第二級毒品者，處3年以下有期徒刑。